臺灣雲林地方法院刑事判決　　　　　　　 94年度易字第379號
公　訴　人　臺灣雲林地方法院檢察署檢察官
被　　　告　甲○○
上列被告因幫助詐欺案件，經檢察官提起公訴（93年偵字3544號
），本院判決如下：
    主  文
甲○○幫助意圖為自己不法之所有，以詐術使人將本人之物交付
，處有期徒刑柒月。
    事  實
一、甲○○明知提供金融機構帳戶、提款卡予他人使用，有供作
    他人財產犯罪用途之可能，且客觀上亦可預見借用他人金融
    帳戶者，常與財產犯罪所需有密切之關聯。甲○○於民國（
    下同）80年12月18日在林內郵局（局號000000-0號）開設之
    帳號000000-0帳戶，已多年未使用，呈現靜止戶狀態。甲○
    ○竟基於幫助他人犯罪之未必故意，於93年3 月16日，前往
    林內郵局辦理上述帳戶之補發存褶、提款卡，增辦語音系統
    功能，93年3 月19日領得新提款卡後，在93年3 月19至26日
    其中某日，將上開新存摺、新提款卡、密碼提供予不詳詐騙
    集團行騙使用。嗣該詐騙集團成員自稱「偉易達國際貿易公
    司」、「律師」、「唐可欣」等人，基於意圖為自己不法所
    有之犯意聯絡，撥打乙○○電話，告知其中獎新台幣（下同
    ）130 萬元，致乙○○不疑有他，依指示於93年4 月19日匯
    款7 萬2 千元到上述甲○○郵局帳戶，詐欺集團旋即於當日
    將款項提領一空。嗣後乙○○未獲任何消息，始知受騙，因
    而報警處理。93年8 月4 日，甲○○前往林內郵局辦理掛失
    止付、補發存褶、提款卡時，為郵局人員發覺該帳戶為警示
    帳戶，報警當場查獲。
二、案經雲林縣警察局斗六分局報請臺灣雲林地方法院檢察署檢
    察官偵查起訴。
    理  由
一、認定被告成立犯罪之證據及理由：
  (一)被告93年3月16日辦理郵局存簿掛失，補發新存摺時，並增
    加「語音系統」功能（有郵局回函、交易清單附93年偵字第
    3544號卷第19頁以下可證），此種語音系統功能，乃是歹徒
    必用的功能，因歹徒必須隨時查詢帳款項是否已匯入，若帳
    款已匯入，隨即以金融卡轉帳或提領取款，以免遭警方或郵
    局凍結贓款。如果被告僅是要供自己使用，應不需要增加「
    語音系統」如此複雜功能。
  (二)被告上述郵局帳戶長期以來都是靜止戶狀態，餘款8元，被
    告於94年3月16日前往辦理補發存摺後，存入1000元，94年3
    月19日郵局發給新的金融卡，被告當日（19日）再以卡片在
    郵局窗口存入1000元，再提領2000元，剩下餘款8元。94年3
    月26日遭人變更卡片密碼後，隨即有許多不明款項匯入匯出
    ，操作手法都是當日匯入，當日提領一空（有交易明細可證
    ），顯係詐欺集團所為。被告領取新金融卡後，當日隨即將
    帳戶內餘款領取一空（只剩8元），此一過程顯然是預備交付
    給詐欺集團使用之前兆。詐欺集團取得後，隨即變更卡片密
    碼，其過程屬於典型犯罪情節。
  (三)此外復有被害人乙○○於警、偵訊筆錄，乙○○遭騙匯款之
    單據（警訊卷第7 頁），以及被告上開林內郵局帳戶歷史交
    易紀錄、客戶基本資料、開戶申請書等（偵查卷19頁以下）
    可資證明，本件事證明確，被告犯行已可認定。
二、被告辯解不採之理由：
  (一)被告於本院審理中辯稱：
    我否認犯罪，我的該帳戶存摺已經多年未使用，我因為要繳
    法院的罰金，所以去辦理補發該存摺，要讓我朋友匯錢下來
    給我。我將證件及提款卡都放在一起，我將密碼寫在金融卡
    上。我大約4 月左右發現所有的證件都遺失，連同我太太的
    證件都遺失，因我太太有精神病，我還以為是她拿走了。我
    沒有報警，但我到94年8 月6 日才去戶政事務所申請補發證
    件，也才去郵局申請補發云云（見準備程序筆錄）。
  (二)被告辯解不合常情，且有多項破綻：
  被告辯稱於94年4 月間發現遺失，但至今仍未報警，僅重新
    向郵局補發存摺，顯然不合常情。
  關於「94年3 月16日為何要補辦新存摺、提款卡」之動機，
    被告93年8 月4 日被逮捕後，當日警訊中並未說明原因，93
    年9 月14日接受檢察官偵訊時，被告則辯稱：「（問：為何
    重新申請？）簿子破了」（偵查卷第12頁）。但相隔半年後
    ，於94年2 月1 日再度接受檢察官偵訊時，被告則改稱：「
    （為何申請新存摺和卡片？）我因為違反山坡地保育法罰金
    ，要向朋友借錢匯入此帳戶」（偵查卷36頁），被告之說詞
    已前後不一致。
  被告94年2 月1 日並辯稱：「（向誰借錢要匯入此帳戶？）
    3 、4 個人，我妹妹住斗六1個、台中2個，我弟弟住台中說
    要幫我，但還沒借我，台中張登昭我有說要借，他說要等過
    年後再看看..... 住斗六的妹妹當面借我現金80000元，時
    間約在1 個多月前。」（同上偵查卷37頁），但對照被告的
    前科紀錄表，被告違反山坡地保育條例之案件（本院93六簡
    字138 號）93年10月26日確定，被告94年5 月6 日入監服刑
    一段時間，94年8 月11日才設法湊足餘款繳納易科罰金出獄
    ，可見當時所說已借到現金80000 元，也是說謊之詞。
  被告於93年初時，同時另有合作金庫（帳號0000000000000
    ）、臺灣中小企業銀行斗六分行（帳號000-00-000000）、
    復華商業銀行（帳號00-000000-0）、 中國信託商業銀行、
    第一商業銀行等金融機構之帳戶（見偵查卷41頁以下），被
    告的朋友若要匯款給被告，被告有許多銀行帳戶及存摺可用
    ，為何要補辦新的郵局存摺？完全是多此一舉。
  被告既然有多家銀行帳戶存摺，其他銀行的存摺是否一併失
    竊？被告先是於94年2 月1 日答稱：「（還有無其他存摺遺
    失？）沒有，（其他存摺為何沒有一起遺失？）因為被我老
    婆翻動四散，在我家牆角找到，沒被偷」（偵查卷37頁）。
    被告答稱其他存摺沒有遺失，這是顯然不合理的，因為竊賊
    不可能只偷取郵局存摺而不偷其他存摺。被告為掩飾此項破
    綻，先是於94年6 月23日改口稱：「（你有4 、5 個帳戶，
    不需要為了借錢，再特地開戶？）舊的帳戶都因搬家遺失了
    ，連身分證也遺失」（偵查卷57頁）改稱其他存摺早就遺失
    了。但被告又於本院94年11月9 日審理期日再改稱：「（其
    他的簿子何時找到？）我在我太太的床鋪底下找到1 本。（
    何時找到？）我忘記了，日子我忘了。我的簿子都沒有放在
    一起，他都將簿子分開了，我也不知道我的簿子究竟是被何
    人拿去。（你找到幾本？）找到2 本而已。（沒找到的是哪
    幾本？）2 本還是3 本.. 」 ，改稱只遺失其中幾本存摺而
    已，被告掩飾破綻之說詞，一再變更。
  被告辯稱：94年3月16日補辦帳戶是為了要繳法院（違反山坡
    地保育條例案件）罰金云云。但被告違反山坡地保育條例案
    件，93年3月26日才偵結起訴，一審93年7月30日才判決，被
    告93年3 月16日不可能先預見結果而去補辦存摺，此項說詞
    不攻自破。
  (三)被告辯稱存摺、提款卡連同密碼等一起失竊，才遭詐欺集團
    利用云云，但社會現狀是剛好是相反的，詐欺集團若要利用
    偷來的存摺帳戶作為犯罪工具，風險極大，該帳戶可能隨時
    被失主凍結並搶先領取帳戶內金錢。而目前社會上販賣人頭
    帳戶之情形十分氾濫，詐欺集團要取得一個安全的人頭帳戶
    ，十分容易，實在沒有必要甘冒風險使用一個竊盜得來的帳
    戶及存摺。
三、論罪科刑：
  (一)核被告所為，係刑法339條詐欺取財罪之幫助犯，應另依刑法
    第30條第1項規定，按正犯之刑度減輕其刑。
  (二)爰審酌被告有違反山坡地保育條例之前科，於該案件執行前
    ，竟提供人頭帳戶幫助詐欺集團犯罪，犯罪後一再編織不實
    謊言，毫無悔意，態度不佳等一切情形，量處如主文之刑度
    。
四、適用法條：
    依刑事訴訟法第299條第1項前段、刑法第339條第1項、第30
    條、罰金罰鍰提高標準條例第1條前段，判決如主文。
本案經檢察官丙○○到庭執行職務。
中　　華　　民　　國　　94　　年　　11　　月　　18　　日
              刑事第四庭  審判長法  官  吳福森
                                法  官  吳基華
                                法  官  葉明松
以上正本證明與原本無異
如不服本判決，應於判決送達後10日內，向本院提出上訴狀。（
須附繕本）
                                書記官  顏錦清
中　　華　　民　　國　　94　　年　　11　　月　　21　　日
附錄本案論罪法條：
中華民國刑法第30條
幫助他人犯罪者，為從犯。雖他人不知幫助之情者，亦同。
從犯之處罰，得按正犯之刑減輕之。
中華民國刑法第339條
(普通詐欺罪)
意圖為自己或第三人不法之所有，以詐術使人將本人或第三人之
物交付者，處五年以下有期徒刑、拘役或科或併科一千元以下罰
金。
以前項方法得財產上不法之利益或使第三人得之者，亦同。
前二項之未遂犯罰之。
